臺灣臺北地方法院民事裁定　　　　　　　96年度簡抗字第50號
抗　告　人　甲○○
相　對　人　荷商荷蘭銀行股份有限公司
法定代理人　乙○○
上列當事人間請求確認債權不存在事件，上訴人對於民國96年5
月31日本院臺北簡易庭96年度北簡字第9834號裁定提起抗告，本
院裁定如下：
    主  文
抗告駁回。
抗告費用新台幣壹仟元由抗告人負擔。
    理  由
一、按原告之訴，其訴訟標的為確定判決之效力所及者，法院應
    以裁定駁回之，民事訴訟法第249條第1項第7款定有明文。
    是已起訴之事件，經實體判決確定後，該訴訟之原告或被告
    不得更以他造為被告，就同一訴訟標的提起新訴。而所謂就
    同一訴訟標的提起新訴，不僅指後訴係就同一訴訟標的求為
    與前訴內容相同之判決而言，即後訴係就同一訴訟標的，求
    為與前訴內容可以代用或正相反對之判決，亦屬包含在內。
    故前訴以某請求為訴訟標的求為給付判決，而後訴以該請求
    為訴訟標的，求為消極之確認判決，仍在上開法條禁止重訴
    之列。又「裁定得不經言詞辯論為之。」民事訴訟法第234
    條第1項亦有明文規定。是以，原告起訴主張之法律關係，
    須非已經確定終局判決裁判之訴訟標的，此乃民事訴訟之起
    訴合法要件，亦即原告請求法院為本案實體判決所應具備之
    前提條件，如原告起訴不具此項訴訟條件，法院得不經言詞
    辯論，逕以裁定駁回之。
二、抗告意旨略以：原審未通知兩造到庭就本件為訴訟標的之法
    律關係，是否為臺灣台南地方法院94年度南簡字第970號民
    事確定判決之既判力所及進行辯論，亦未加以詳盡調查，抗
    告人難以甘服。又抗告人已與相對人達成還款協議，亦依約
    按期還款，惟因抗告人現年已67歲，且患有心臟病，無法工
    作，方無法繼續清償，爰提起抗告等語。
三、經查，抗告人向台灣台南地方法院（下稱台南地院）起訴請
    求台南地院94年度南簡字第970號（下稱前案）所為判決被
    告（即相對人）向原告（即抗告人）請求債務案件判決新台
    幣（下同）305,758元正其中13萬元之債權不存在（案列台
    南地院95年度南簡補字第39號），經台南地院以95年度南簡
    字第963號裁定移送本院（原審）確定。因其起訴係為確認
    相對人於前案對其請求清償債務305,758元中之13萬元債權
    不存在，惟抗告人既於前案經台南地院台南簡易庭判命給付
    相對人305,758元本息，並經同法院合議庭以94年度簡上字
    第154號判決駁回其上訴確定在案，有前案歷審民事判決及
    確定證明書等件可稽（見原審卷第17至22頁），是抗告人於
    原審所提確認之訴，其訴訟標的及聲明已為上開確定判決所
    包含，亦即為上開確定判決對本件有既判力（民事訴訟法第
    400條第1項規定參照），依前揭說明，抗告人提起本訴，既
    為上開確定判決效力所及，依民事訴訟法第249條第1項第7
    款後段規定，其起訴不合法，應予駁回。是原審不經言詞辯
    論，以裁定駁回其訴，並無不合。至抗告人稱已清償部分款
    項等節，非惟於前案辯論時提出，且經判決論斷在卷，有該
    事件卷宗及判決書影本在卷足參，本院非其再審程序，自無
    從再予審究，附此敘明。抗告人提起本件抗告，為無理由，
    應予裁定駁回。
四、據上論結，本件抗告為無理由，依民事訴訟法第436條之1第
    3項、第495條之1第1項、第449條第1項、第95條、第78條，
    裁定如主文。
中　　華　　民　　國　　96　　年　　12　　月　　31　　日
                  民事第六庭審判長法  官  張競文
                                  法  官  許純芳
                                  法　官　楊晉佳
以上正本係照原本作成。
本裁定不得再抗告。
中　　華　　民　　國　　96　　年　　12　　月　　31　　日
                                  書記官  朱俶伶
